【裁判字號】    92,台上,2951
【裁判日期】    920529
【裁判案由】    誣告
【裁判全文】
最高法院刑事判決                              九十二年度台上字第二九五一號
    上  訴  人  乙○○
                甲○○
    共      同
    選任辯護人  柯開運律師
右上訴人等因誣告案件，不服台灣高等法院台中分院中華民國九十二年三月十二日第
二審更審判決（九十一年度重上更(二)字第二○五號，起訴案號：台灣彰化地方法院檢
察署八十四年度偵字第六六六九號），提起上訴，本院判決如左：
    主  文
原判決撤銷，發回台灣高等法院台中分院。
    理  由
本件原判決認定上訴人乙○○、甲○○均明知告訴人陳水池、陳明（均為乙○○之胞
兄）二人，並未在彰化縣彰化市○○里○○路四六○巷五十八號甲○○住處，竊取乙
○○所有坐落彰化縣彰化市○○段一○八一號（該地號於民國七十八年間因政府公告
徵收逕予分割而增加一○八一｜一、一○八一｜二地號，其中一○八一｜一地號經政
府徵收，一○八一、一○八一｜二地號仍為乙○○所有）及同市○○段九一七號（重
測後為延平段九八○地號，乙○○持分為四分之一）土地之彰土字第一八八三五號
、彰字第九六四五號所有權狀二紙，竟共同基於意圖使告訴人等受刑事處分之犯意
聯絡，而共同於八十三年八月九日、八十三年八月二十四日捏造事證分別具狀向台灣
彰化地方法院檢察署提出竊盜告訴（該署先後於八十三年八月十日、八十三年八月二
十五日收狀，並分別以八十三年度偵字第七一八九、七八四七號竊盜案件進行偵查）
，誣指告訴人等共同於七十六年十一月十四日，在上開甲○○住處，竊取上述乙○○
名義之所有權狀二紙而涉有竊盜罪嫌，嗣經該署檢察官偵查結果，認為罪嫌不足，於
八十三年十二月十日為不起訴處分，並於同年十二月三十一日確定，告訴人等始免受
刑事追訴之處分等情；因而維持第一審論處上訴人等共同意圖他人受刑事處分向該管
公務員誣告罪刑之判決，駁回上訴人等及檢察官分別在第二審之上訴，固非無見。
惟查：犯罪事實應依證據認定之，無證據不得推定其犯罪事實，刑事訴訟法第一百五
十四條定有明文；此所謂證據，雖不以直接證據為限，間接證據亦包括在內，然而無
論直接或間接證據，其為訴訟上之證明，須於通常一般之人均不致於有所懷疑，而得
確信其為真實之程度者，始得據為有罪之認定，倘其證明尚未達此一程度，而有合理
之懷疑存在，事實審法院仍採為有罪判決之基礎，即與採證法則有違。本件上訴人等
一再辯稱：乙○○所有前開土地所有權狀，乙○○原來委託侯相如轉交甲○○保管，
甲○○將之藏放於家中保險櫃內，後來遭竊，乙○○授權甲○○申請補發，陳水池於
公告期間提出異議，因認告訴人等所竊取，而具狀告訴，並非全然無因等語，證人侯
相如在原審亦證稱：上開土地所有權狀乙○○是交給甲○○保管，從未交給陳水池等
情（原審上訴卷六九頁），原判決復認定乙○○所有前開土地所有權狀，確由告訴人
等持有，但非如陳水池所稱係乙○○委託其代償票據債務而交付等情（見原判決理由
一之(三)、(四)）；則告訴人等如非因竊盜而取得上開土地所有權狀，究竟如何取得？上
訴人等是否知悉？即應予釐清，始足以判斷上訴人等之指控告訴人等竊盜是否故意虛
構事實誣告，至於上訴人等明知告訴人等持有該等土地所有權狀及無證據證明告訴人
等係因竊盜取得等情，仍不能使通常一般人確信上訴人等具有誣告故意，乃原審未予
根究明白，徒以上訴人等明知告訴人等持有該等土地所有權狀，且告訴人等非竊盜取
得等詞，推測上訴人等具有誣告故意，自有違採證法則，尤有查證未盡之違法。上訴
人等上訴意旨，執以指摘原判決違背法令，非無理由，應認原判決仍有撤銷發回之原
因。
據上論結，應依刑事訴訟法第三百九十七條、第四百零一條，判決如主文。
中      華      民      國    九十二    年      五      月    二十九    日
                              最高法院刑事第八庭
                                  審判長法官  莊  登  照
                                        法官  洪  明  輝
                                        法官  黃  一  鑫
                                        法官  魏  新  和
                                        法官  林  秀  夫
      右正本證明與原本無異
                                              書  記  官
中      華      民      國    九十二    年      六      月      五      日


司法院資訊處製作；財團法人民間司法改革基金會備份。
